【裁判字號】    90,自,143
【裁判日期】    901204
【裁判案由】    詐欺
【裁判全文】
臺灣臺南地方法院刑事裁定                            九十年度自字第一四三號
    自  訴  人  甲○○
    被      告  乙○○
    輔  佐  人  丙○○
右列被告因詐欺案件，經自訴人提起自訴，本院裁定如左：
    主  文
自訴駁回。
    理  由
一、自訴意旨略以：自訴人於民國（下同）八十九年十月二十日向被告承包台南市○
    ○路○段四二巷二十二號與二十四號之工程，並於同年月底完工，工程費用新台
    幣（下同）十三萬七千零五十元；嗣於九十年一月初向被告承包台南市○○路○
    段一二八號之工程，於同年月中旬完工，工程費用五萬二千元，總計工程費用十
    八萬九千零五十元。詎自訴人欲向被告請領工程款時，始知被告已逃逸無蹤。
二、按被告犯罪嫌疑不足者，應為不起訴處分；法院或受命法官於自訴案件第一次審
    判期日前訊問及調查結果，如認為案件有刑事訴訟第二百五十二條至第二百五十
    四條之情形者，得以裁定駁回其自訴，刑事訴訟法第二百五十二條第十款、第三
    百二十六條第三項分別定有明文。刑法第三百三十九條第一項之詐欺罪，以意圖
    為自己或他人不法之所有，施用詐術使人將本人或第三人之物交付為要件。所謂
    以詐術使人交付，必須被詐欺人因其詐術而陷於錯誤，若其所用方法，不能認為
    詐術，亦不致使人陷於錯誤，即不構成該罪；又告訴人之告訴，係以使被告受刑
    事訴追為目的，是其陳述是否與事實相符，仍應調查其他證據以資審認。最高法
    院四十六年台上字第二六０號、五十二年台上字第一三００號分別著有判例可資
    參照。而依民事法律行為成立債之關係者，不得逕以債務不履行之客觀結果，推
    斷違約當事人是否同時涉嫌詐欺犯罪之情形，除非被告已自白具有犯意，或依其
    他積極證據足認被告確係假藉民事違約手段從事刑事詐欺行為外，尚不得以債務
    人違約之結果，遽指其施行欺罔而謀取不法利益。
三、訊據被告乙○○堅決否認有何詐欺犯行，辯稱：自訴人係向伊承包三處工程，伊
    曾經給付自訴人一處之工程款，其餘二處工程款則因周轉不靈致無法給付等語。
    經查，自訴人曾向被告承包三處工程：（一）八十九年九月間，在台南市○○路
    一一九號之工程，承攬報酬五十萬元；（二）八十九年十月間，在台南市○○路
    ○段四二巷二十二號與二十四號之工程，承攬報酬十三萬七千零五十元（三）九
    十年一月間，在台南市○○路○段一二八號之工程，承攬報酬五萬二千元。工程
    款總計六十八萬九千零五十元，被告亦開立面額分別為十五萬元、十五萬元及二
    十七萬元之支票三紙交予自訴人，前二紙面額均為十五萬元之支票提示後均已兌
    現，第三張面額二十七萬元之支票雖經提示後遭退票，惟被告已立即以現金給付
    自訴人二十五萬元，尚餘十三萬九千零五十元則因開元路工程之定作人遲未給付
    工程款致周轉不靈而無法依約給付等情，業經自訴人到庭陳述屬實，則被告倘自
    始即具有詐欺意圖，必不致如期給付大部分工程款項，亦不致於面額二十七萬元
    之支票遭退票後，立即以現金回補二十五萬元，是被告上開所辯應可採信，而自
    訴人僅以被告所簽發之支票不獲兌現，即認被告涉有詐欺犯行，尚嫌無據，從而
    ，被告未依約給付剩餘工程款項，尚難因此即推定被告於訂約當時具有不法所有
    之詐欺意圖。且自訴人除指訴被告未給付剩餘工程款，自訴人因而受有損害外，
    並未提陳任何有關被告如何自始意圖不法所有，以詐術陷其於錯誤使自訴人為被
    告施作工程之證據以憑調查，所為被告詐欺之片面指訴，即難遽採為不利於被告
    之認定。末查，本件被告亦與自訴人達成和解並分期給付剩餘工程款項，有和解
    書一紙在卷可憑，是本件應純屬債務不履行所生之民事糾葛，與詐欺刑責無涉，
    應認被告罪嫌不足，揆諸前揭說明，本件自訴應予駁回。
據上論斷，應依刑事訴訟法第三百二十六條第三項、第二百五十二條第十款，判決如
主文。
中      華      民      國      九十      年    十二      月    四      日
                                  臺灣臺南地方法院刑事第二庭
                                      審判長法官  侯明正
                                            法官  柯顯卿
右正本證明與原本無異。                      法官  林中如
如不服本裁定，應於收受本裁定後五日向本院提出抗告狀。（須附繕本）
中      華      民      國      九十      年    十二      月    七      日
                                      書  記  官  楊建新


司法院資訊處製作；財團法人民間司法改革基金會備份。
